【裁判字號】    88,易,3957
【裁判日期】    890731
【裁判案由】    違反都市計劃法
【裁判全文】
臺灣高雄地方法院刑事判決                        八十八年度易字第三九五七號
    公  訴  人  臺灣高雄地方法院檢察署檢察官
    被      告  乙○○
右列被告因違反都市計劃法案件，經檢察官提起公訴（八十八年度偵字第一九三六二
號），本院判決如左：
    主  文
乙○○無罪。
    理  由
一、公訴意旨略如附件所載。
二、按犯罪事實應依證據認定之，無證據不得推定其犯罪事實，刑事訴訟法第一百五
    十四條定有明文。又認定不利於被告之事實，須依積極證據，苟積極證據不足為
    不利於被告事實之認定時，即應為有利於被告之認定，更不必有何有利之證據，
    最高法院三十年上字第八一六號著有判例可參。本件公訴人認被告乙○○涉有違
    反區域計劃法之犯行，無非同案共同被告甲○○坦承不諱及以高雄縣政府民國八
    十八年七月二十八日八八府地用字第一四二五六０號函所附該府八十八年三月十
    五日八八府地用字第○二八三０五號函、旗山鎮公所八十八年五月十一日八八旗
    鎮民字第五一四九號函、現場照片八幀為其主要論據。
三、訊據被告甲○○固坦承為坐落高雄縣旗山鎮○○○段九二二地號之土地所有權人
    之事實不諱，惟堅決否認有何違反區域計劃法之犯行，辯稱：該土地係與其弟甲
    ○○共同繼承其父郭文傳而來，僅係與甲○○共同所有該土地而已，並未實際參
    與管理經營之行為等語。經查：
  (一)坐落高雄縣旗山鎮○○○段九二二地號之土地經使用分區及編定類別為一般農業
    區及農牧用地，此有土地登記簿謄本一份在卷可稽。而上開土地確有違法使靠路
    旁部分夷與路平，未種植農作物，內邊高凸部分種植雜木，有違區域計畫法第十
    五條第一項管制使用之規定乙情，亦經高雄縣旗山鎮公所勘查屬實，有卷附高雄
    縣政府旗山鎮八十八年二月九日八八旗鎮民字第一二０一號函檢送之旗山鎮○○
    段九二二地號使用管制違反使編定處理表可查，此部分事實堪可認定，先此敘明
    。
  (二)上開二筆土地係由原先係郭文傳所有後，因繼承而由甲○○繼承該筆地三分之一
    ，被告繼承該地三分之二等情，亦有土地登記簿謄本及證人即該土地所在之里長
    盧成讚證述在卷（見本院八十九年七月二十八日審判筆錄），而被告自六十八年
    二月二十一日即將戶籍自高雄縣旗山鎮○○路一八七號遷入台此市○○區○○街
    四０二巷一弄三號三樓，而上開土地實際上均由甲○○管理等情，此業據甲○○
    於本院調查時供承在卷（見本院八十八年十月八日訊問筆錄）及被告戶籍登記簿
    影本一份（見偵查卷第二十七頁）。而證人即旗山鎮民政課課員丙○○於本院審
    理時證稱土地是何人使用並不清楚，至現場勘查時並無地主在場等語（見本院八
    十九年七月十二日審判筆錄），復有證人盧成讚證述並未見到被告就上開土地有
    何管理使用之行為等語，綜上所述，被告自六十八年間即離開高雄縣旗山鎮而前
    往台此市居住，前開土地迄八十一年六月八日始移轉登記為被告共同所有三分之
    二，此有卷附土地登記簿謄本可按，且依前述旗山鎮公所人員亦未認定被告是否
    有實際經營使用該筆土地，而證人盧成讚亦證述未見被告有何使用該土地之情事
    ，反有甲○○自承該地實際經營使用者係其本人等情觀之，上開土地於八十八年
    間遭會勘取締時，其實際使用人應為甲○○一人，亦堪認定。
四、綜上所述，前開土地既係被告因繼承其父而登記為共同所有權人，並無積極證據
    足以證明被告有實際參與，或與甲○○就上開土地之利用有何犯意聯絡及行為分
    擔，自難僅憑被告為該土地登記名義上之共同所有權人乙節，遽以推認被告有違
    反區域計劃法第十五條第一項之犯行，或與甲○○為共同正犯，而以同法第二十
    二條之罪相繩之理。被告所辯上述各情，洵非無據，堪可採信，此外，復查無其
    他積極證據足以審認被告有何違反區域計劃法之犯行，及如公訴人所述就上開土
    地之利用與甲○○為共同正犯，被告犯罪既不能證明，揆諸首揭說明，自應為無
    罪之諭知。
五、至於同案被告甲○○部分，俟通緝到案後，另行審結。
據上論斷，應依刑事訴訟法第三百零一條第一項，判決如主文。
中        華        民        國    八十九    年    七    月    三十一  日
                                            臺灣高雄地方法院刑事第二庭
                                                法  官  廖  建  瑜
右正本證明與原本無異。
如不服本判決，應於判決送達後十日內，向本院提出上訴狀。
                                                書記官  歐  文  政
中    華    民    國      八十九      年      八      月      一      日


司法院資訊處製作；財團法人民間司法改革基金會備份。
